【裁判字號】    95,易,788
【裁判日期】    950630
【裁判案由】    竊盜
【裁判全文】
臺灣高雄地方法院刑事判決               95年度易字第788號
公  訴  人  臺灣高雄地方法院檢察署檢察官
被      告  乙○○
上列被告因竊盜案件，經檢察官提起公訴（95年度偵字第7625號
），嗣因被告於準備程序進行中就被訴事實為有罪之陳述，經告
知簡式審判程序之旨、並聽取當事人意見後，本院裁定由受命法
官獨任進行簡式審判程序，並判決如下：
    主  文
乙○○共同攜帶兇器竊盜電線，處有期徒刑捌月。緩刑貳年。扣
案之鐵鋸壹支沒收。
    事  實
一、乙○○與黃志慶（由台灣屏東地方法院另案審理）2 人於民
    國95年3 月5 日（起訴書誤載為95年3 月15日）15時45分許
    ，由乙○○騎乘車牌號碼UED- 873號輕型機車搭載黃志慶，
    行經在高雄縣大寮鄉○○路附近山區竹林之際，因見該址放
    置有台灣電力股份有限公司（下稱台電公司）所有、且為供
    電設備之電纜線（重約20公斤），竟頓生貪念，渠等遂共同
    基於意圖為自己不法所有之犯意聯絡，以乙○○在現場路旁
    所拾獲他人棄置、客觀上足對人之生命、身體、安全構成威
    脅，具有危險性之兇器鐵鋸1 支，先後持以切割上開電纜線
    而竊取得手。嗣渠等將所竊得之電纜線放置在機車踏板上，
    擬騎乘前開機車運往某資源回收商處變賣時，於途中經員警
    發覺有異實施盤檢而查悉上情，並扣得前開鐵鋸1 支。
二、高雄縣政府警察局林園分局報請臺灣高雄地方法院檢察署檢
    察官偵查起訴。
    理  由
一、本件被告乙○○所犯係刑法第321 條第1 項第3 款之加重竊
    盜未遂罪、與電業法第105 條之竊取電線罪，其法定刑均為
    死刑、無期徒刑、最輕本刑為3 年以上有期徒刑以外之罪，
    於準備程序進行中，被告就被訴事實為有罪之陳述，由受命
    法官告知簡式審判程序之要旨並聽取其與公訴人之意見，經
    被告同意適用簡式審判程序後，本院亦認無不得或不宜改依
    簡式審判程序進行之處，爰依刑事訴訟法第273 條之1 第1
    項、第284 條之1 規定，本院合議庭裁定由受命法官獨任進
    行簡式審判程序，合先敘明。
二、前揭犯罪事實，業據證人即台電公司人員甲○○、與共犯黃
    志慶分別於警詢中證述綦詳，並有現場照片4 幀、贓物認領
    保管單1 件在卷可稽，另扣得前開被告所拾獲、用以行竊之
    鐵鋸1 支可資佐證，復據被告於本院審理中坦認上情不諱，
    足徵被告之自白內容核與事實相符，堪予採信。按刑法第32
    1 條第1 項第3 款之攜帶兇器加重竊盜罪，係以行為人攜帶
    兇器為其加重條件，此所謂「兇器」，其種類並無限制，凡
    客觀上足對人之生命、身體、安全構成威脅，具有危險性之
    兇器均屬之；且祇須行竊時攜帶此種具有危險性之兇器為已
    足，並不以攜帶之初即有行兇之意圖為必要。查本件被告係
    以拾獲之鐵鋸切割台電公司所有之電纜線，據此著手實施竊
    盜行為，且該鐵鋸乃金屬材質、長度約34公分、前端為尖銳
    鋸齒狀、亦可單手握持一節，除據被告坦認無訛外，復有前
    開卷附照片可參。再佐以該鐵鋸足以持之切割電纜線，倘非
    質地相當堅硬之物，實難收其效，若用以攻擊人體，勢將造
    成人身之傷害。綜此以觀，足認被告於本件行竊時所持之鐵
    鋸客觀上可對人之生命、身體、安全構成威脅，具有危險性
    ，要屬刑法第321 條第1 項第3 款所定之兇器無訛。次者，
    台電公司係應一般需用供給電能之事業經營者，為電業法所
    稱之電業經營者；又前開電纜線乃台電公司輸電、配電所應
    用之設備，核其性質亦屬該法所稱之電線。準此，被告以前
    揭方式竊取台電公司設置供傳輸電力所用之電線，是其所為
    實已該當電業法第105 條竊取電線罪之構成要件甚明。職是
    ，本件事證明確，被告犯行洵堪認定，應依法論科。
三、核被告乙○○所為，係犯刑法第321 條第1 項第3 款攜帶凶
    器加重竊盜罪，與電業法第105 條竊取電線罪。被告與黃志
    慶彼此間就上開犯行，具有犯意聯絡及行為分擔，應論以共
    同正犯。蓋電業法係以開發國家電能動力，調節電力供應，
    發展電業經營，維持合理電價，增進公共福利為其立法目的
    ，且該法第105 條乃針對行為人竊盜或損壞電桿、電線、變
    壓器或其他供電設備者而設有特別處罰規定，故電業法第10
    5 條與刑法竊盜罪二者間當屬法規競合之特別關係，應優先
    適用前揭電業法之規定。是本件被告應論以電業法第105 條
    之竊取電線罪，並依刑法之規定從重處斷。爰審酌被告不思
    以己力正當謀生，反圖不勞而獲，及其犯罪動機、目的、手
    段、所生危害尚屬非鉅，並兼衡其品行、生活狀況、智識程
    度，與事後坦承全部犯行、態度良好等一切情狀，量處如主
    文所示之刑，以資懲儆。另查，被告前未曾受有期徒刑以上
    刑之宣告，有臺灣高等法院被告前案紀錄表1 件在卷可稽，
    茲念其乃因家庭貧困、一時失慮以致誤罹刑章，復審酌被告
    為家庭經濟主要來源，尚須扶養多名親屬，此有卷附清寒證
    明書、高雄縣林園鄉公所低收入戶證明書及戶籍謄本各1 份
    可證，從而被告前揭所為雖有損害公眾用電之虞，惟倘其因
    案入監服刑亦恐將令其家庭成員陷於生活困境。再本院諒以
    被告經此起訴、審判程序，理當知所警惕，信無再犯之虞，
    遂認前開所宣告之刑以暫不執行為適當，併予諭知緩刑2 年
    ，以啟自新。此外，扣案之鐵鋸1 支係被告所有且供本件犯
    罪所用之物，爰依刑法第38條第1 項第2 款規定併予宣告沒
    收，附此敘明。
據上論斷，應依刑事訴訟法第273 條之1 第1 項、第299 條第1
項前段，電業法第105 條、刑法第321 條第1 項第3 款、第28條
、第74條第1 款、第38條第1 項第2 款，判決如主文。
中    華    民    國    95    年     6    月    30    日
                  刑事第四庭  法  官 陳明呈
以上正本證明與原本無異。
如不服本判決，應於收受送達後10日內向本院提出上訴書狀。
中    華    民    國    95    年    6     月    30    日
                              書記官 林明忠
附錄本判決論罪科刑之法條：
電業法第105 條（供電設備之竊盜或損壞）
竊盜或損壞電桿、電線、變壓器或其他供電設備者，依刑法之規
定從重處斷。
中華民國刑法第321條
犯竊盜罪而有左列情形之一者，處 6 月以上、 5 年以下有期徒
刑：
  一、於夜間侵入住宅或有人居住之建築物、船艦或隱匿其內而
      犯之者。
  二、毀越門扇、牆垣或其他安全設備而犯之者。
  三、攜帶兇器而犯之者。
  四、結夥三人以上而犯之者。
  五、乘火災、水災或其他災害之際而犯之者。
  六、在車站或埠頭而犯之者。
前項之未遂犯罰之。


司法院資訊處製作；財團法人民間司法改革基金會備份。
